臺灣高等法院刑事判決
111年度交上訴字第30號
上  訴  人  臺灣新北地方檢察署檢察官
被      告  黃柏嵃


上列上訴人因被告過失致死案件，不服臺灣新北地方法院110年
度審交訴字第113號，中華民國110年11月24日第一審判決（起訴
案號：臺灣新北地方檢察署110年度調偵字第575號），提起上訴
，本院判決如下：
    主  文
原判決撤銷。
黃柏嵃犯過失致人於死罪，處有期徒刑拾月。
    事  實
一、黃柏嵃於民國109年7月12日（起訴書誤載為7月20日）20時2
    0分許，駕駛車牌號碼00-0000號自用小客車搭載女友黃妍華
    ，沿新北市五股區民義路2段觀音山往下山方向行駛，行經
    民義路2段北53燈桿344588處前時，本應注意汽車行經坡路
    應減速慢行，作隨時停車之準備，且應注意車前狀況，並隨
    時採取必要之安全措施，而依當時天候晴、夜間有照明、柏
    油路面、乾燥、無缺陷、無障礙物及視距良好，並無不能注
    意之情事，竟疏未注意，於下山過彎時未減速慢行，致撞擊
    路邊石階，再接著撞及路樹、電線桿，車輛因而翻覆、車身
    嚴重毀損，黃妍華因而受有顱腦損傷，致中樞神經衰竭而當
    場死亡。
二、案經黃妍華之父黃振誠訴由新北市政府警察局蘆洲分局報告
    臺灣新北地方檢察署檢察官偵查起訴。
    理  由
壹、證據能力部分
一、按被告以外之人於審判外之言詞或書面陳述，除法律有規定
    者外，不得作為證據，刑事訴訟法第159條第1項定有明文。
    又被告以外之人於審判外之陳述，雖不符同法第159條之1至
    第159條之4之規定，而經當事人於審判程序同意作為證據，
    法院審酌該言詞陳述或書面陳述作成時之情況，認為適當者
    ，亦得為證據；當事人、代理人或辯護人於法院調查證據時
    ，知有同法第1項不得為證據之情形，而未於言詞辯論終結
    前聲明異議者，視為有前項之同意，為同法第159條之5所明
    定。對於本件判決所引用之被告以外之人於審判外之陳述，
    當事人均未爭執證據能力（見本院卷第42頁），且至言詞辯
    論終結前亦未聲明異議，本院審酌此等證據資料作成時之情
    況，尚無何違法取證或其他瑕疵，認為以之作為證據應屬適
    當，揆諸首開規定，認均有證據能力。
二、本判決所引用其他資以認定事實所憑之非供述證據部分，並
    無證據足認係公務員違背法定程序所取得，依刑事訴訟法第
    158條之4反面解釋，均有證據能力。
貳、實體部分
一、認定事實所憑之依據及理由：
  ㈠上開犯罪事實，迭據被告黃柏嵃於偵查、原審及本院均坦承
    不諱（見偵卷第212頁，原審卷第66頁，本院卷第42、172頁
    ），並據證人即目擊者蔡治民於警詢中證述明確（見相驗卷
    第19頁），並有道路交通事故現場圖、道路交通事故調查報
    告表㈠、㈠各1份、現場暨車損照片24張、行車紀錄器檔案光
    碟1張暨翻拍畫面照片共6張、檢驗報告書、相驗屍體證明書
    各1份及相驗照片共11張（見偵字卷第27、29至31、37至59
    、61至65頁，相驗卷第87至97、99、111至121頁）附卷可參
    。是被告之自白核與事實相符，應堪採信。
　㈡按行經坡路應減速慢行，作隨時停車之準備，且汽車行駛時
    ，駕駛人應注意車前狀況，並隨時採取必要之安全措施，道
    路交通安全規則第93條第1項第2款、第94條第3項分別定有
    明文。被告駕駛車輛行駛於道路上，自應注意上開規定，而
    依卷附之現場照片及道路交通事故調查報告表㈠，可知案發
    時天候晴，該路段夜間有照明，為柏油路面、乾燥、無缺陷
    、無障礙物，視距良好，並無不能注意之情事。被告竟於下
    山時，未減速慢行，於過彎時撞擊路邊石階，再接著撞及路
    樹、電線桿，導致車輛翻覆而肇事等情，業據證人蔡治民於
    警詢時證述明確，是被告對本件車禍之發生有過失甚明，且
    被告之過失與被害人黃妍華死亡間，具有相當因果關係，被
    告自應負過失致人於死罪責。
　㈢綜上所述，本件事證明確，被告犯行堪予認定，應依法論科
    。
二、核被告所為，係犯刑法第276條之過失致人於死罪。
三、撤銷改判之理由：
  ㈠原審以被告犯行事證明確予以論罪科刑，固非無見。惟量刑
    之輕重，固屬事實審法院得依職權自由裁量之事項，仍應受
    比例原則及公平原則之限制，否則其判決即非適法。蓋刑事
    審判旨在實現刑罰權之分配的正義，故法院對有罪之被告科
    刑，應符告上開罪刑相當之原則，使罰當其罪，以契合人民
    之法律感情（最高法院96年度台上字第299號刑事判決參照
    ）。查本案車禍係肇因於被告開車下山，在過彎時未減速慢
    行，而撞擊路邊石階，再撞及路樹、電線桿，致車輛翻覆、
    車身嚴重毀損，被害人因頭部受重創而當場死亡，被告過失
    情節非輕，應負全部肇事責任，被害人並無任何過失，被告
    犯後雖坦承犯行，惟迄今仍未與告訴人及被害人之母潘淑珠
    達成和解，被害人死亡時年僅22歲，正值青春年華，為家中
    獨生女，被害人家屬白髮人送黑髮人，悲痛欲絕。又過失致
    人於死罪之法定刑度係5年以下有期徒刑，以被告之過失程
    度、所生之損害，迄未與被害人家屬達成和解等情，原審僅
    量處有期徒刑6月，顯輕於一般類此未達成和解以賠償被害
    人家屬案件之判決刑度，實有違罪刑相當與比例原則。檢察
    官據此提起上訴指摘原審量刑過輕，為有理由，應予撤銷改
    判。
　㈡爰審酌被告未遵守道路交通安全規則，於夜間開車下山，在
    過彎時未減速慢行，而撞擊路邊石階，再撞及路樹、電線桿
    ，導致車輛翻覆、車身嚴重毀損，被害人因頭部受重創而當
    場死亡，被害人死亡時年僅22歲，正值青春年華，為家中獨
    生女，被害人家屬於晚年痛失愛女，產生精神上永難回復之
    痛楚及傷害，考量被告素行、過失之程度、所生損害、犯後
    自始坦承犯行之犯後態度，被告雖因本件車禍亦受有嚴重之
    傷害，然此為其自己行為所導致，尚難以此為由減輕其刑，
    及被告迄今仍未與告訴人、被害人之母達成和解及為賠償，
    暨自述大學畢業之智識程度、目前無業，與家人同住之家庭
    生活狀況等一切情狀，量處如主文第二項所示之刑，以資懲
    儆。
據上論斷，應依刑事訴訟法第369條第1項前段、第364條、第299
條第1項前段，判決如主文。
本案經檢察官黃筱文提起公訴，檢察官高智美提起上訴，檢察官
卓俊吉到庭執行職務。
中　　華　　民　　國　　111 　年　　6 　　月　　2 　　日
                     刑事第二庭 審判長法　官 遲中慧
                                      法　官 邱筱涵
                                      法　官 李世華
以上正本證明與原本無異。
如不服本判決，應於收受送達後20日內向本院提出上訴書狀，其
未敘述上訴之理由者並得於提起上訴後20日內向本院補提理由書
（均須按他造當事人之人數附繕本）「切勿逕送上級法院」。
                                      書記官 莊佳鈴
中　　華　　民　　國　　111 　年　　6 　　月　　2 　　日
附錄：本案論罪科刑法條全文
中華民國刑法第276條
因過失致人於死者，處5年以下有期徒刑、拘役或50萬元以下罰
金。